【裁判字號】    99,訴,275
【裁判日期】    990426
【裁判案由】    分配表異議之訴
【裁判全文】
臺灣臺中地方法院民事判決  99年度訴字第275號
原      告  丁○○
訴訟代理人  方文獻律師
被      告  財政部台北市國稅局
法定代理人  丙○○
訴訟代理人  戊○○
            甲○○
            乙○○
上列當事人間分配表異議之訴事件，本院於99年4月12日言詞辯
論終結，判決如下：
    主    文
原告之訴駁回。
訴訟費用由原告負擔。
    事實及理由
壹、按債權人或債務人對於分配表所載各債權人之債權或分配金
    額有不同意者，應於分配期日一日前，向執行法院提出書狀
    ，聲明異議。異議未終結者，為異議之債權人或債務人，得
    向執行法院對為反對陳述之債權人或債務人提起分配表異議
    之訴；債務人對於有執行名義而參與分配之債權人為異議者
    ，僅得以第14條規定之事由，提起分配表異議之訴；聲明異
    議人未於分配期日起十日內向執行法院為前二項起訴之證明
    者，視為撤回其異議之聲明；強制執行法第39條第1項、第
    41條第1項前段、第2項、第3項前段分別定有明文。經查，
    本院96年度執字第54772號強制執行事件經於民國（下同）
    98年12月14日作成分配表，並定於99年1月15日上午9時20分
    分配，原告於99年1月11日對分配表聲明異議，因被告不同
    意原告對分配表所為之聲明異議，原告因而於同年1月22日
    提起本件分配表異議之訴，業經調閱上揭強制執行案卷宗查
    核無訛，則原告提起本件分配表異議之訴之程序，核與首開
    規定無違，應先敘明。
貳、原告起訴主張：原告於民國（下同）96年8月14日以臺灣臺
    北地方法院96年度建字第73號民事確定判決為執行名義，以
    對債務人宏元營造股份有限公司（下稱宏元公司）之工程款
    債權新台幣（下同）3,774,268元，聲請就宏元公司對第三
    人臺灣電力股份有限公司輸變電工程處中區施工處（下稱台
    電中區施工處）之工程款債權為強制執行，經本院以96年度
    執字第54772號強制執行事件（以下簡稱系爭執行事件）受
    理在案，並於96年10月1日即作成分配表，依該分配表原告
    計受分配執行費30,194元、普通債權1,116,374元，然因台
    電中區施工處尚未解繳工程款，致原告尚未取得上開分配款
    。嗣被告於97年6月27日向本院陳報其對債務人宏元公司有
    債權1,559,586元而聲請參與分配，惟被告之聲請參與分配
    係在系爭執行事件96年10月1日分配表作成之後，依強制執
    行法第32條規定，僅得就宏元公司對台電中區施工處之工程
    款債權在原告受償上開執行費、普通債權合計1,146,568元
    後之餘額受清償，或就宏元公司之其他財產為強制執行，詎
    本院竟於98年12月14日再作成分配表，除仍分配執行費30,1
    94元予原告外，竟將原告原受分配之普通債權全數分配於被
    告，而由被告受分配1,180,057元，並定99年1月15日上午9
    時20分為分配期日，顯然與強制執行法第32條之規定不符，
    為此，原告乃依法於99年1月11日對本院98年12月14日分配
    表聲明異議，並依法提起本件分配表異議之訴等語。並聲明
    ：本院96年度執字第54772號強制執行事件，對被告所分配
    1,180,057元債權額應減為63,683元，並請將減少之債權1,1
    16,374元改分配給原告。
參、被告則以：宏元公司因積欠94年度營利事業所得稅1,568,56
    0元，經被告移送法務部行政執行署士林行政執行處（下簡
    稱士林行政執行處）強制執行，因宏元公司對台電中區施工
    處之工程款債權已先遭系爭執行事件執行中，故士林行政執
    行處乃依強制執行法第33條之2規定，於97年5月22日將全卷
    移送本院合併執行，並由被告所屬中南稽徵所檢送債權計算
    書陳報債權參與分配。原告雖於96年8月14日就宏元公司對
    台電中區施工處之工程款債權聲請強制執行，系爭執行事件
    並於96年10月1日作成分配表，但因台電中區施工處聲明異
    議，而未能依法扣押系爭工程款，執行法院96年10月1日所
    作分配表，自因無法收取系爭工程款而失所附麗。而系爭執
    行事件嗣後於97年6月16日另核發執行命令，載明由被告優
    先收取稅捐債權後，再由原告收取，仍因台電中區施工處聲
    明異議而無法收取，直至98年6月24日台電中區施工處始函
    覆確認扣押之工程款債權額為1,213,291元，故而執行法院
    方於98年12月14日作成分配表，除將執行所得金額優先分配
    執行費用外，並依稅捐稽徵法第6條第1項規定，將被告之稅
    捐債權列入第二順位、優先於原告之普通債權受分配，上開
    分配順序皆依法為之，並無違誤等語，資為抗辯。並聲明：
    原告之訴駁回。
肆、兩造經法官整理並簡化爭點，其結果如下：
  一、兩造不爭執之事實：
    (一)原告以臺灣臺北地方法院96年度建字第73號民事確定判決
      為執行名義，聲請就債務人宏元公司對第三人台電中區施
      工處之工程款債權為強制執行，本院以96年度執字第5477
      2號強制執行事件受理在案。
    (二)本院96年度執字第54772號強制執行事件於96年8月21日核
      發扣押命令，禁止債務人宏元公司收取對第三人台電中區
      施工處之工程款債權或為其他處分，第三人亦不得對債務
      人為清償。
    (三)第三人台電中區施工處於96年8月23日收受本院96年度執
      字第54772號強制執行事件96年8月21日扣押命令後，於96
      年8月29日以債務人宏元公司對其無工程款債權為由，對
      本院上揭扣押命令聲明異議。原告於96年9月5日受本院關
      於第三人聲明異議之通知後，並未依強制執行法第120條
      第2項之規定對第三人提起訴訟。
    (四)原告於96年9月11日以債務人對第三人台電中區施工處將
      續有工程款債權，聲請繼續執行。本院於96年9月13日發
      執行命令，第三人台電中區施工處於96年9月27日函復本
      院債務人宏元公司對之有工程款債權1,146,568元，並陳
      明尚未辦妥驗收程序。
    (五)本院96年度執字第54772號強制執行事件於96年10月1日核
      發債權憑證予原告。
    (六)本院96年執字第54772號強制執行卷內雖有96年10月1日分
      配表，但並未指定分配期日，亦未將該分配表繕本交付債
      務人及各債權人。
    (七)本院96年執字第54772號強制執行事件因訴外人震鋼實業
      有限公司之聲請，於97年9月16日就債務人宏元公司對第
      三人台電中區施工處之工程款債權核發附條件扣押暨支付
      轉給命令。
    (八)第三人台電中區施工處於98年10月21日依本院96年執字第
      54772號強制執行事件97年9月16日、98年9月7日執行命令
      ，將債務人宏元公司之工程款債權1,213,291元解送本院
      。
    (九)被告因債務人宏元公司積欠營利事業所得稅1,568,560元
      ，於97年4月11日移送士林行政執行處強制執行，經士林
      行政執行處於97年5月26日移送本院，聲明就本院96年執
      字第54772號強制執行事件執行所得金額參予分配。
    (十)本院96年執字第54772號強制執行事件於98年12月14日就
      執行債務人宏元公司對第三人台電中區施工處之工程款債
      權執行所得金額作成分配表，並指定分配期日為99年1月
      15日上午9時20分。
    (十一)原告受本院96年執字第54772號強制執行事件分配期日之
      通知後，於99年1月11日對該分配表聲明異議，並於99年1
      月22日提起本件分配表異議之訴。
  二、兩造爭執之焦點：被告得否於本院96年執字第54772號強
      制執行事件，就債務人宏元公司對第三人台電中區施工處
      之工程款債權執行所得金額1,213,291元參與分配、並主
      張優先於原告之債權受償？
伍、法院之判斷：
  一、原告主張系爭執行事件於96年10月1日即已作成分配表，
      被告於97年6月27日始向本院陳報對宏元公司有稅款債權
      而聲請參與分配，被告之聲請參與分配係在系爭執行事件
      96年10月1日分配表作成之後，僅得就宏元公司對台電中
      區施工處之工程款債權在原告受償後之餘額受清償等語。
      被告則以系爭執行事件於96年10月1日所作之分配表，因
      台電中區施工處聲明異議而未能依法收取扣押之工程款而
      失所附麗等語為辯。是本件首應審究者乃為：系爭執行事
      件96年10月1日分配表是否有效存在？經查：系爭執行事
      件依原告之聲請，於96年8月21日對台電中區施工處核發
      扣押命令，台電中區施工處於96年8月23日收受本院上揭
      扣押命令後，於96年8月29日以宏元公司對其無工程款債
      權為由，對本院上揭扣押命令聲明異議，原告再於96年9
      月11日以債務人對台電中區施工處將續有工程款債權，聲
      請繼續執行，本院於96年9月13日發執行命令，准由原告
      逕向台電中區施工處收取宏元公司之工程款，第三人台電
      中區施工處於96年9月27日函復本院宏元公司對之有工程
      款債權1,146,568元，並陳明尚未辦妥驗收程序；及系爭
      執行事件旋於96年10月1日核發債權憑證予原告，並於系
      爭執行事件卷內附有日期為96年10月1日之分配表等事實
      ，為兩造不爭執之事實，已如前述，並經調閱系爭制執行
      事件卷宗查核無訛，自堪信為真正。依上開執行過程可知
      ，系爭強制執行事件執行法院固於96年9月13日核發收取
      命令，惟台電中區施工處收受上揭收取命令後，旋於同年
      月27日函復需俟辦妥驗收程序及繳妥工程保固金後始能支
      付，而於96年10月1日執行法院核發債權憑證時，原告並
      未依上揭收取命令向台電中區施工處收取得宏元公司之工
      程款債權，台電中區施工處亦未將宏元公司之工程款債權
      支付執行法院，足見迄96年10月1日止，系爭執行事件並
      未執行得任何金額，實無從依強制執行法之規定製作分配
      表，原告主張系爭執行事件早於96年10月1日即已作成分
      配表，已難逕採。再依系爭執行事件卷附日期為96年10月
      1日之分配表觀之，該分配表係附於核發予原告之債權憑
      證稿之後，而執行法院除將該分配表附於債權憑證稿之後
      ，既未指定分配期日，亦未將該分配表繕本交付債務人及
      各債權人，顯見執行法院並無製作分配表以進行分配之意
      ，該紙表格應僅係供執行法院製作債權憑證時，憑以作為
      如原告已按收取命令收取、並抵充債權後原告之未能受償
      債權額之計算參考而已，原告以之為系爭執行事件業於96
      年10月1日作成分配表，委難採取。
  二、再按關於債權之強制執行，需於債權人收取、法院分配予
      債權人或移轉命令送達第三債務人時，執行程序始為終結
      。系爭執行事件核發前述收取命令後，因台電中區施工處
      函覆以需俟辦妥驗收、繳妥保證金後方能支付，迄97年5
      月26日士林行政執行處將被告對宏元公司之營利事業所得
      稅債權依強制執行法第33條之2規定移送併案執行止，原
      告仍未依前述本院96年9月13日收取命令向台電中區施工
      處收取得宏元公司之工程款，台電中區施工處亦未將款項
      交付執行法院，為兩造不爭執之事實，足見系爭執行事件
      就宏元公司對台電中區工程處之工程款債權之執行程序，
      迄被告依法合併執行時，不但執行程序尚未終結，且亦尚
      無執行所得金額甚明，而執行法院因已有多數債權人併案
      執行，故而於97年9月13日以執行命令撤銷系爭執行事件
      96年9月13日收取命令，至此前述收取命令已失其效力，
      後執行法院再先後於97年8月1日、98年9月7日核發支付轉
      給命令，而台電中區施工處則俟訴外人耀輝營造有限公司
      對其所提確認訴訟判決確定後，方於98年10月21日將宏元
      公司對台電中區施工處之工程款債權金額1,213,291元解
      送至本院等情，業經調閱系爭執行事件卷宗查核屬實，顯
      見系爭執行事件迄至98年10月21日始有因執行所得之金額
      可供分配予多數債權人，故而本院98年12月14日作成之分
      配表，乃係爭執行事件執行法院第一次作成之分配表，應
      堪認定。
  三、按稅捐之徵收，優先於普通債權，稅捐稽徵法第6條第1項
      定有明文。又納稅義務人欠繳本法規定之稅款、滯報金、
      怠報金、滯納金、利息及合併、轉讓、解散或廢止時依法
      應徵而尚未開徵或在納稅期限屆滿前應納之稅款，均應較
      普通債權優先受償，加值型及非加值型營業稅法第57條亦
      有明文。被告係因宏元公司積欠94年度營利事業所得稅故
      而移送士林行政執行處執行，經士林行政執行處依強制執
      行法第33條之2規定移送系爭執行事件併案執行，為兩造
      不爭執之事實，而士林行政執行處移送系爭執行事件併案
      執行時，系爭執行事件尚無執行所得金額，系爭執行事件
      於98年12月14日第一次製作分配表之前，被告早已陳報債
      權參與分配，已如前述，則系爭執行事件於98年12月14日
      製做分配表時，執行法院依前開規定，將被告對宏元公司
      之營利事業所得稅債權列為優先於原告之普通債權受分配
      ，於法洵無違誤，原告主張被告僅能就原告受償餘額而受
      清償，誠難採取。從而，原告提起本件分配表異議之訴，
      請求將本院96年度執字第54772號強制執行事件，於98年
      12月14日所製作之分配表，應將被告所分配之1,180,057
      元減為63,683元，並將減少之債權1,116,374元改分配給
      原告，為無理由，不應予准許。
  四、本件判決之結果已臻明確，兩造其餘主張、抗辯暨攻擊防
      禦方法，經審酌均於判決結果無影響，毋庸一一贅述，附
      此敘明。
陸、結論：原告之訴為無理由，依民事訴訟法第78條，判決如主
    文。
中    華    民    國    99    年    4     月    26    日
                  民事第二庭    法  官  呂麗玉
正本係照原本作成。
如對本判決上訴，須於判決送達後20日內向本院提出上訴狀。
中    華    民    國    99    年    4     月    26    日
                                書記官

司法院資訊處製作；財團法人民間司法改革基金會備份。
